臺灣高等法院高雄分院刑事裁定
111年度聲字第1312號
聲  請  人  
即  被  告  黃志生




選任辯護人  鄭伊鈞律師
            李衣婷律師
            王振宇律師
上列聲請人因違反毒品危害防制條例案件（111年度上訴字第919
號），聲請停止羈押，本院裁定如下：
    主  文
聲請駁回。
    理  由
一、案件緣由及聲請意旨
　㈠本件聲請人即被告黃志生（下稱被告）因涉嫌運輸第二級毒
    品等案件，經第一審臺灣屏東地方法院依違反毒品危害防制
    條例第4條第2項運輸毒品罪、懲治走私條例第2條第1項私運
    管制物品進口罪，判處有期徒刑6年2月。案經檢察官及被告
    上訴，經本院於受理移審時，由值班法官以被告前開犯罪之
    嫌疑重大，所犯為最輕本刑5年以上有期徒刑之重罪，有相
    當理由認為有逃亡之虞，並有羈押之必要，依刑事訴訟法第
    101條第1項第3款規定諭令羈押。嗣被告不服處分而聲請撤
    銷或變更原處分（以其他方式替代羈押），甫經本院另一合
    議庭認為聲請無理由，以111年度聲字第1150號裁定駁回聲
    請而確定。
　㈡被告不服前開不得抗告之裁定，復以聲請具保停止羈押為名
    而提出本件聲請，意旨略以：
　⒈鈞院111年度聲字第1150號裁定無非以被告黃志生涉犯本案犯
    罪嫌疑重大、系統化運作自海外聯繫運輸毒品之犯罪模式，
    有相當理由認有逃亡之虞、所涉為最輕本刑5年以上有期徒
    刑之重罪，且經判處有期徒刑6年2月之重刑在案等三大理由
    ，認定被告黃志生仍有羈押之必要，而駁回被告撤銷羈押之
    聲請。
　⒉然查，被告黃志生涉犯本案犯罪嫌疑重大部分，被告於第3次
    警詢筆錄時即已將犯罪事實毫無保留據實以告，協助檢調機
    關打擊毒品犯罪，更因此查獲顏旭懋等其他共犯涉犯運輸第
    二級毒品之犯罪事實，對於破獲本案、查緝毒品案件有其重
    大貢獻。
　⒊就系統化運作自海外聯繫運輸毒品之犯罪模式，有相當理由
    認有逃亡之虞部分，被告僅係顏旭懋與陳耀華、莊啟義之居
    間聯繫者，其對於海外毒品來源、海上運輸模式及管道、國
    內外接洽走私管道等等細節究全不知情，且遍查卷內證據資
    料亦未顯示被告對前開事項有參與或瞭解之嫌疑，更遑論僅
    因其擔任上開人等之居間聯繫者，就能推斷被告取得逃亡之
    聯繫處理方式，而有可能於停止羈押後即逃亡海外。
　⒋就所涉為最輕本刑5年以上有期徒刑之重罪，且經判處有期徒
    刑6年2月之重刑在案部分，同案被告洪凱祥、郭冠廷、粘元
    榤、陳俊嘉、涂宏德等5人之執行刑均較被告為重，並皆有
    參與陸上運輸毒品之犯罪事實，就部分尚未追查破獲之毒品
    ，或流入市面，或藏於不為人知之處，依常情推論，參與陸
    上運輸之人應該較有高度可能性知悉或可得知悉毒品藏匿處
    ，然上開5人卻均已經原審法院為具保之處分，顯然原審法
    院係認為上開5人透過具保、責付或限制住居等方式，已足
    以減輕其等逃亡、湮滅、偽造、變造證據或勾串共犯或證人
    疑慮。
　⒌然相較於上開5人之境遇，從比例原則及羈押為最後手段性原
    則觀之，被告為本案犯罪情節參與程度最輕微、對於陸上運
    輸毒品模式、計畫、人員等細節全然不知、原審判決宣告執
    行刑最輕微者，竟然透過具保、責付或限制住居等方式，仍
    不足以減輕其等逃亡、湮滅、偽造、變造證據或勾串共犯或
    證人之虞而有羈押之必要。究竟何以犯罪情節最為輕微之被
    告相較於上開被告5人仍有羈押之必要，此部分未見原羈押
    處分及前開裁定予以審酌說明，在在顯示原羈押處分及前開
    裁定矛盾與令被告無法信服之處。爰聲請具保停止羈押云云
    。
二、適用規範之說明
　　按刑事訴訟法第416條第1項第1款就審判長、受命法官或受
    託法官所為羈押處分之規定，與憲法第八條並無牴觸。刑事
    訴訟法第416條第1項第1款及第418條使羈押之被告僅得向原
    法院聲請撤銷或變更該處分，不得提起抗告之審級救濟，為
    立法機關基於訴訟迅速進行之考量所為合理之限制，未逾立
    法裁量之範疇，與憲法第16條、第23條尚無違背。且因向原
    法院聲請撤銷或變更處分之救濟仍係由依法獨立行使職權之
    審判機關作成決定，故已賦予人身自由遭羈押處分限制者合
    理之程序保障，尚不違反憲法第八條之正當法律程序。司法
    院釋字第639號解釋，已然揭示。申言之，被告不服法官所
    為諭令羈押之處分，而經聲請法院依刑事訴訟法第416條之
    規定撤銷或變更原處分者，其程序上請求救濟之權利即已經
    獲得符合憲法正當法律程序之保障，對於法院就其爭執之同
    一事實認為聲請無理由，而以裁定駁回之確定力，自不得以
    再抗告或藉由其他聲請之形式而重為爭執。
三、本院之判斷
　㈠本件被告因涉嫌共同自海外運輸第二級毒品入境之犯行，經
    第一審臺灣屏東地方法院110年度訴字第464號、110年度重
    訴字第10號、111年度重訴字第1號判決，依違反毒品危害防
    制條例第4條第2項運輸毒品罪、懲治走私條例第2條第1項私
    運管制物品進口罪（依想像競合犯之例而從一重以前者處斷
    ），判處有期徒刑6年2月。案經檢察官及被告上訴，經本院
    於111年9月30日受理移審時，由值班法官訊問被告後，以被
    告涉犯前開犯罪之嫌疑重大，所犯為最輕本刑5年以上有期
    徒刑之重罪，有相當理由認為有逃亡之虞，並有羈押之必要
    ，依刑事訴訟法第101條第1項第3款規定諭令羈押。嗣被告
    不服處分而聲請撤銷或變更原處分（以其他方式替代羈押）
    ，經本院另一合議庭認為聲請無理由，以111年度聲字第115
    0號裁定駁回聲請而確定。有原審判決書、本院訊問筆錄、
    押票、裁定書在卷可參。被告提起本件具保停止羈押之聲請
    ，依其意旨顯係以同一理由對於前開已經確定裁判所認定之
    同一事實，重為爭執。與裁判之確定力及前引司法院大法官
    解釋意旨相牴觸，已有未合。
　㈡次就聲請意旨對於前開本院法官於值班時作成之處分，及另
    一合議庭所為駁回被告聲請撤銷或變更原處分之裁定仍為爭
    執，核其理由無非：被告已經坦承犯行，於偵查中對於檢警
    查獲其他共犯及案情居功厥偉；依被告參與犯罪及分擔之角
    色及情節，無從認為有羈押原因；及其經原審判決獲判之刑
    度最輕，經羈押審查之結果卻較其他被告更為不利，有違比
    例原判云云。經查：
　⒈按刑事犯罪罪責內涵之認定及處罰，與被告有無羈押原因及
    必要性之判斷，原屬二事。刑事被告之自承犯行、甚至出首
    舉發同夥，姑不論其動機究係出於勢窮求寬，或果因受檢警
    感召而幡然醒悟、欣然受罰，對於犯罪偵查及因刑事政策考
    量所設之刑罰優惠、減免等獎勵措施之面向而言，或有不同
    價值及作用之呈現；然就羈押之目的、羈押原因之有無，即
    保全被告、保全案情之釐清等面向之審查，則另有其著眼及
    判斷之價值，無從混淆。
　⒉刑事訴訟法第101條第1項各款規定之保全性羈押，乃為實現
    法治國有效刑事司法，於刑事訴訟程序中為保全被告、保全
    案情之釐清所設之強制處分。是否實施羈押，其取決之要件
    均繫於法條中所規定，包括被告是否具備逃亡之虞或勾串滅
    證之虞等羈押原因（第1款至第3款）在內之法定要件。故性
    質上既非「刑罰之預支」，亦無處罰之性質，尤不得作為對
    被告施壓以取得自白，即一般所稱「押人取供」之工具。從
    而在審查判斷上，自無所謂因被告坦承犯行、犯後態度良好
    即應予「減免」之邏輯關係可資連結，更無從存在有「否認
    即押、坦承則免」之觀念可供主張。準此，本件聲請意旨徒
    以被告已經坦承犯行，並供出共犯及詳細案情，及其在個案
    中參與犯罪及分擔情節之嚴重性等，即性質上或屬被告經審
    理並認定犯罪事實後，用為檢視其不法內涵以酌量刑罰輕重
    之量刑因子，或是否符合立法者因刑事政策考量所定之刑罰
    優惠或減輕要件，資為比較判斷之依據，對於羈押本質之理
    解，顯有誤會。
　⒊本件被告經認定犯罪嫌疑重大，所犯為最輕本刑五年以上有
    期徒刑之重罪，其經認為有逃亡之虞所憑之相當理由，包括
    被告於本件有系統而上下整體連結之有規模犯罪中，就案件
    發動之客觀條件、犯罪促成及實現內涵等面向之觀察所展現
    之個人表現及特質，與被告縱經第一審判決遞予減輕而仍經
    判處有期徒刑6年2月之重刑等事實，及其羈押之必要性與無
    可由其他處分替代之情節等情，既均已經本院於前開處分及
    合議庭裁定中敘明。衡情，一般隱存於社會而有心並伺機犯
    下大案之人，其隱藏犯罪之傾向及能力並防範他人得悉尚唯
    恐不及，原無輕易示人，或為旁人所查覺、探知之理，是縱
    使有心尋求協力犯罪，客觀上亦難有串連結合並進而實現以
    造成重大危害之機會。乃被告依其供述之情節，竟能掌握並
    得悉各方有心人士均不輕易示人之犯罪意向，及其各人可資
    分擔並組成整體犯罪結構之資源與能力，進而居間牽線、整
    合，終致建構本案結合各方能力及資源、上下環節串連之組
    合，實現跨國輸入鉅量毒品之龐大犯罪。堪認其客觀上對於
    一般人、乃至於治安單位均難以知悉、掌握之不法實力、門
    路及訊息，確有相當之認識、淵源及策動能力，並可供作為
    有效逃避查緝之管道及資源等情，確有相當理由可認有逃亡
    之虞，若僅以具保、責付或限制住居等侵害較小之手段，顯
    均不足以祛除對被告逃亡之疑慮，非予羈押，顯難進行爾後
    之審判及執行。又審酌被告於本案參與、促成犯罪之規模，
    嚴重侵害社會秩序及國民健康，對於社會治安、海疆保防，
    乃至於國家安全所造成危害，及預期之刑罰輕重等情節。權
    衡國家刑事司法權之有效行使、社會秩序及公共利益、被告
    人身自由之私益及防禦權受限制之程度，是以羈押被告應屬
    適當、必要，合乎比例原則，確堪認為有羈押之必要。
　㈢綜上所述，本件聲請人之聲請於法既有前開未合，其聲請所
    執之說詞復難認為有理由，應予駁回。
四、據上論結，應依刑事訴訟法第412條，裁定如主文。
中　　華　　民　　國　　111 　年　　11　　月　　15　　日
                      刑事第八庭審判長法  官  陳中和
                                      法  官  林柏壽
                                      法  官  陳松檀
以上正本證明與原本無異。
如不服本裁定應於送達後5日內向本院提出抗告狀。
中　　華　　民　　國　　111 　年　　11　　月　　15　　日
                                      書記官  李佳旻